【裁判字號】    98,訴,451
【裁判日期】    990128
【裁判案由】    請求侵權行為損害賠償
【裁判全文】
            臺灣屏東地方法院民事判決
原      告  甲○○
被      告  乙○○
上列當事人間請求侵權行為損害賠償事件，原告提起刑事附帶民
事訴訟（本院98年度附民字第130 號），經本院刑事庭裁定移送
前來，本院於民國99年1 月14日言詞辯論終結，判決如下：
    主  文
被告應給付原告新臺幣壹拾貳萬貳仟柒佰捌拾捌元。
原告其餘之訴駁回。
訴訟費用由被告負擔百分之二十三，餘由原告負擔。
本判決原告勝訴部分得假執行。
    事實及理由
一、按訴狀送達後，原告不得將原訴變更或追加他訴，但擴張或
    減縮應受判決事項之聲明者，不在此限，民事訴訟法第255
    條第1 項第3 款定有明文。原告起訴原請求被告應給付原告
    新台幣（下同）527,222 元。嗣於本院民國99年1 月14日言
    詞辯論期日更正請求被告應給付原告542,306 元，核其性質
    為擴張應受判決事項之聲明，揆諸上開規定，自無不合，應
    予准許。
二、原告主張略以：被告於97年3 月26日下午4 時許，在原告住
    所，因被告所經營小吃店廢水及廢氣排放問題與原告發生爭
    執，竟動手毆打原告，致原告受有頭部外傷（4 ×3 公分擦
    傷、3 ×0.2 公分撕裂傷、頂骨部4 ×4 公分擦傷）及左肩
    挫傷等傷害。被告毆傷原告，原告受有前揭傷害，爰請求被
    告應賠償醫療費用自負額42,306元，原告因受有傷害，精神
    痛苦不堪，被告並應賠償精神慰撫金500,000 元，總計請求
    賠償542,306 元等語。並聲明：被告應給付原告542,306 元
    。
三、被告則以：原告所提之醫療費用收據，其中未經醫師開立之
    處方箋，即自行至西藥房購買之成藥，應不屬醫療上之必要
    ，且與本件無關。至原告所提之醫療收據，亦有本件傷害案
    件發生前，原告即前往診治之收據。況原告於事發1 年後才
    取得之診斷證明書，難認與本件傷害有何關連，且依診斷證
    明書之記載，亦未有因受傷所產生併發症之紀錄。故原告提
    出與所受傷害顯無相關之眼科、感冒、心臟血管內科及家醫
    科之收據向被告請求賠償，並無理由等語置辯。並聲明：原
    告之訴駁回。
四、原告主張被告於上揭時地毆打原告，導致原告受有傷害之事
    實，被告並因此涉犯傷害犯行，經本院98年度易字第496 號
    刑事判決判處罪刑確定在案，業經本院調閱該刑事卷宗核閱
    屬實，復為被告所不爭執，自堪認原告此部分之主張為真正
    。按因故意或過失不法侵害他人之權利者，負損害賠償責任
    ；不法侵害他人之身體、健康、名譽、自由、信用、隱私、
    貞操，或不法侵害他人其他人格法益而情節重大者，被害人
    雖非財產上之損害，亦得請求賠償相當之金額。民法第184
    條第1 項前段及第195 條第1 項前段分別定有明文。查被告
    故意不法侵害原告之身體，致原告受有前揭傷害，業如上述
    ，依法自應對原告負侵權行為損害賠償責任。是原告依前開
    規定訴請被告賠償其損害，即屬有據。茲就原告請求賠償之
    項目及金額審究如下：
  (一)醫療費用部分：
    原告主張支出醫療費用共計42,306元，雖經提出「茂隆骨科
    醫院」轉診單、「全民醫院」及「安泰醫院」診斷證明書各
    1 份及醫療費用單據65張為證（本院卷第30至65頁），惟查
    ，其中原告至「樹生藥局」及「正宗西藥房」購買「強力鐵
    牛運功散」、「德國芯舒康」、「吉胃福適」、「南美人參
    安腦丸」、「安腦丸」、「Q10 」、「康賜美健Q10 」、「
    大目光葉黃素」等藥品，金額共17,100元，惟該類藥品並未
    經醫師處方，難認係屬醫療之必要費用，自不應准許。次查
    ，本件原告所受之傷害為頭部外傷（4 ×3 公分擦傷及輕微
    紅腫、3 ×0.2 公分撕裂傷、頂骨部4 ×4 公分擦傷）及左
    肩挫傷之傷害，且經本院函詢原告於97年3 月26日當天受傷
    就診之「茂隆骨科醫院」，就原告所受傷害需時多久可治癒
    ，據該院於98年12月28日以茂行政字第098122804 號函覆略
    謂：「原告為頭肩挫傷及多處擦傷及撕裂傷，頭部外傷若未
    傷及腦部通常1 星期至1 個月內就可康復，若傷及腦部則需
    神經科醫師做評估；肩部挫傷未傷及骨頭，通常1 ～2 週康
    復，傷口則視其深淺，痊癒時間從數天至數週不等」（見本
    院卷第74頁），是以原告所受傷害，至多1 個月應可康復，
    復參以原告所提「全民醫院」及「安泰醫院」之診斷證明書
    （本院卷第64、65頁），診斷病症分別為「胸悶」及「臥位
    心絞痛，自體冠狀動脈粥樣硬化，混合性高脂血症，回流性
    食道炎」，無一與上開原告頭肩挫傷等傷害有關，原告復未
    能舉證「全民醫院」及「安泰醫院」診斷之病症與所受傷害
    有相當因果關係，自難逕認原告於上開診斷證明書所載之住
    院期間費用係屬本件傷害所支出之必要醫療費用。本院審酌
    原告所受傷害之位置，並參以上開「茂隆骨科醫院」之函文
    ，認原告支出醫療費用應以受傷日即97年3 月26日起1 個月
    內接受常規醫療所支出之費用為必要。故經本院檢核原告所
    提之醫療收據，上開期間之收據8 張，自負額合計為2,788
    元（見本院卷第41、42、43、44頁），應屬原告支出之必要
    醫療費用，至逾此範圍之請求為無理由，不應准許。
  (二)非財產上損害賠償部分：
    按慰撫金之酌給標準與財產上損害之計算不同，然非不可斟
    酌雙方身分資力與加害程度，及其他各種情形核定相當之數
    額，最高法院著有51年度台上字第223 號判例意旨可資參照
    。查原告為高中肄業，現以出租土地收取租金為業，名下有
    土地7 筆、房屋1 棟，而被告為軍校畢業，以務農為業，名
    下有土地2 筆、汽車2 輛，除分據兩造陳明在卷外，並有稅
    務電子閘門財產所得調件明細表2 件在卷可佐，爰審酌被告
    之行為及故意之作為、原告身體受傷之程度，兼衡及兩造前
    揭身分、地位、經濟狀況等一切情狀，認原告主張慰撫金額
    500,000 元，尚嫌過高，應予核減為120,000 元，方屬公允
    ，超過部分，不應准許。
  (三)綜上，原告可請求之金額合計為122,788 元【計算式：2,78
    8 元＋120,000 元＝122,788 元】。
五、綜上所述，原告依侵權行為損害賠償之法律關係，請求被告
    給付122,788 元，為有理由，應予准許，至逾此範圍之請求
    ，為無理由，應予駁回。
六、本件原告勝訴部分，所命給付之金額未逾50萬元，爰依民事
    訴訟法第389 條第1 項第5 款之規定，併依職權宣告假執行
    。
七、本件事證已臻明確，兩造其餘主張、陳述，經核於判決不生
    影響，爰不逐一論列，附此敘明。
八、訴訟費用負擔之依據：民事訴訟法第79條。
中    華    民    國    99    年    1     月    28    日
                        民事第二庭  法  官  陳威宏
正本係照原本作成。
如不服本判決，應於收受送達後20日內向本院提出上訴書狀，其
未表明上訴理由者，應於提出上訴後20日內向本院補提理由書狀
（均須按他造當事人之人數附繕本）。
中    華    民    國    99    年    1     月    29    日
                                    書記官  陳勃諺

司法院資訊處製作；財團法人民間司法改革基金會備份。
